臺灣高等法院刑事裁定
                                    110年度毒抗字第616號
抗  告  人
即  被  告  練奕承


上列抗告人因違反毒品危害防制條例案件，不服臺灣宜蘭地方法
院於中華民國110年2月23日所為110年度毒聲字第80號裁定（聲
請案號：臺灣宜蘭地方檢察署109年度毒偵字第483號、110年度
聲觀字第51號），提起抗告，本院裁定如下：
    主  文
抗告駁回。
    理  由
一、原裁定意旨略以：抗告人即被告練奕承基於施用第二級毒品
    之犯意，於民國109年6月17日9時43分許採尿約1週前某日，
    施用第二級毒品甲基安非他命1次之事實，業據其於偵查中
    坦承不諱，且有尿液檢體監管紀錄表、臺灣尖端先進生技醫
    藥股份有限公司濫用藥物檢驗報告可稽，洵堪認定。又本件
    被告施用第二級毒品之犯罪時間，距離其前次觀察、勒戒或
    緩起訴處分執行完畢已逾3年；雖曾於107年間因施用毒品再
    經緩起訴處分，惟未完成戒癮治療，業經撤銷該緩起訴處分
    確定。則依最高法院109年度台上大字第3826號裁定、109年
    度台非字第76號判決意旨，仍應給予觀察勒戒之機會，以落
    實此次修正毒品危害防制條例之寬厚刑事政策。爰依檢察官
    之聲請，適用毒品危害防制條例第20條第1項、第3項、觀察
    勒戒處分執行條例第3條第1項等規定，裁定被告應送勒戒處
    所觀察、勒戒等語。
二、抗告意旨略以：被告為家中唯一經濟支柱，父親年邁且罹患
    肝癌及腦中風，母親罹患乳癌，均無謀生能力，並有3歲半
    女兒需要扶養，倘喪失工作機會，將導致家庭破碎，請考量
    上情，撤銷原裁定，寬容被告等語。
三、經查：
　㈠現行毒品危害防制條例對於「初犯」及「3年後再犯」之處遇
    ，係採「觀察、勒戒」與「附命完成戒癮治療之緩起訴處分
    」併行之雙軌模式（同條例第24條雖有修正，但目前尚未生
    效施行）。觀察、勒戒程序，係導入療程觀念，對被告將來
    之危險所為預防、矯治措施，目的在戒除被告施用毒品之身
    癮及心癮，以達教化與治療之目的，屬強制規定。除檢察官
    審酌個案情形，依毒品危害防制條例第24條第1項為附命完
    成戒癮治療之緩起訴處分，可排除適用觀察、勒戒之程序外
    ，凡經檢察官聲請法院裁定將被告送勒戒處所觀察、勒戒，
    法院僅就其聲請是否適法或顯然不當而為裁定，且原則上應
    尊重檢察官職權之行使，為有限之低密度審查，除檢察官之
    判斷有違背法令、事實認定有誤或其裁量有重大明顯瑕疵外
    ，尚不得任意指為違法。原裁定已敘明其認定被告確有施用
    第二級毒品，且犯罪時間距其前次觀察、勒戒或緩起訴處分
    執行完畢已逾3年，符合「3年後再犯」之理由，核屬有據。
    考量被告於接受觀護期間，仍不思警惕，多次通知採尿未到
    ，嗣到場接受採尿送驗結果，檢出毒品陽性反應，堪認沈淪
    毒癮之程度非輕，則檢察官於109年8月14日偵訊被告後，綜
    合考量個案具體情形，認本件不適於機構外之處遇，而未選
    擇為附命完成戒癮治療之緩起訴處分，依法聲請裁定將被告
    送觀察、勒戒，難認有何違法或明顯不當。原審因而依檢察
    官適法之聲請，裁定被告應送勒戒處所觀察、勒戒，自無違
    誤。
  ㈡被告雖執前詞，提起本件抗告，惟按毒品危害防制條例所規
    定之觀察、勒戒，性質上為保安處分，其立法意旨在幫助施
    用毒品者戒除毒癮，預防其再犯之可能性，該處分之性質非
    為懲戒行為人，惟為矯正行為人反社會性格，採用徹底隔絕
    毒品、專業諮商輔導或必要醫療支援等方法，協助其戒斷施
    用毒品之身癮及心癮，以達教化與治療之目的，並防衛社會
    安全。為達上述目的，不得已於一定期間限制或拘束行為人
    之人身自由，既為法之所許，當無因行為人之個人或家庭等
    因素而免予執行之理。抗告意旨所指其為家中唯一經濟支柱
    ，父母均無謀生能力，且有幼女需要扶養等節，即令不虛，
    均不足採為可豁免依法應送勒戒處所觀察、勒戒處分之正當
    理由。其僅憑前詞，提起本件抗告，為無理由，應予駁回。
    倘被告之家人確有生活上扶助照護之需求，可循相關法令尋
    求社會福利機構或主管機關之協助，併此敘明。
據上論斷，應依刑事訴訟法第412條，裁定如主文。
中　　華　　民　　國　　110 　年　　4 　　月　　26　　日
              　　刑事第六庭    審判長法　官  劉方慈
                                      法　官  許曉微
                                      法　官  朱嘉川
以上正本證明與原本無異。
不得再抗告。
                                      書記官  尤朝松 
中　　華　　民　　國　　110 　年　　4 　　月　　26　　日